---
title: "Chapter10 Unsupervised Learning"
author: "Tomoya Fukumoto"
date: "2019-05-03"
output: html_document
---

```{r setup, include=FALSE}
knitr::opts_chunk$set(echo = TRUE)
```

## 10.4 Lab 1: Principal Components Analysis

### Preparation
#### Environment
```{r import, message = FALSE}
library(dplyr)
library(ggplot2)
```
 
#### data
```{r data}
USArrests %>% as_tibble(rownames = "states")
```

### do PCA 

- main function: `pcomp`
     - `scale = TRUE`

```{r pca}
pr.out <- prcomp(USArrests, scale = TRUE)
```

主成分分析では説明変数ごとにスケールが一致していなければうまくいかない。
`scale = TRUE`とすると自動でスケール合わせをしてくれる。
なお、スケール合わせとは変数ごとに平均値と標準偏差を計算してそれぞれを0, 1に調整する作業のこと。

### `prcomp`の結果確認
#### loading vectorの取得

全主成分についての結果が行列として帰ってくる(rotation matrix)
```{r prcomp.loading}
pr.out$rotation

#第一主成分のloading vectorだけを取得する
pr.out$rotation[,1]
```

#### scoreの取得
全主成分についての結果が行列として帰ってくる。
```{r prcomp.score}
pr.out$x %>% as_tibble(rownames = "states")

#理屈どおりか確認
#元データとloading vectorからscoreを再現できる
#下の計算がpro.out$x[1,1]と一致する
alabama.scaled <- (USArrests[1,] - pr.out$center) / pr.out$scale
sum(alabama.scaled * pr.out$rotation[,1]) 
```

### 主成分分析の可視化
- 主成分分析の結果は符号について任意性がある
- オプション`scale`を`TRUE`にするとscoreとスケールが合うようになる
```{r pcr.viz, fig.width = 10, fig.asp = 1}
biplot(pr.out, scale = 0)

#loading vectorの正負を反転させてもOK
pr.out$rotation <- - pr.out$rotation
pr.out$x <- - pr.out$x
biplot(pr.out, scale = 0)
```

```{r scree.plot}
#scree plot
pve <- pr.out$x %>% as_tibble %>% 
  summarise_all(var) %>% 
  tidyr::gather(key, value) %>% 
  mutate(value = value / sum(value))  

pve %>%
  ggplot(aes(key, value)) + geom_line(aes(group = 1)) + geom_point() + ylim(0,1)

pve %>% 
  mutate(value = cumsum(value)) %>% 
  ggplot(aes(key, value)) + geom_line(aes(group = 1)) + geom_point() + ylim(0,1)
```